【裁判字號】    99,易,865
【裁判日期】    991022
【裁判案由】    竊盜
【裁判全文】
臺灣桃園地方法院刑事判決               99年度易字第865號
公  訴  人  臺灣桃園地方法院檢察署檢察官
被      告  甲○○
上列被告因竊盜案件，經檢察官聲請簡易判決處刑（99年度偵緝
字第838 號），本院認不宜以簡易判決處刑（99年度桃簡字第18
44號），改依通常程序審理，判決如下︰
    主  文
甲○○無罪。
    理  由
壹、程序部分：
一、按檢察官聲請以簡易判決處刑之案件，經法院認為有刑事訴
    訟法第451 條之1 第4 項但書之情形者，應適用通常程序審
    判之，同法第452 條定有明文，經查，本件被告甲○○被訴
    竊盜一案，本院認檢察官之聲請有刑事訴訟法第451 條之1
    第4 項但書第3 款所定之事由，不宜以簡易判決處刑，爰依
    刑事訴訟法第452 條之規定，改依通常程序審判之。
二、次按「被告以外之人於審判外之陳述，雖不符前四條之規定
    ，而經當事人於審判程序同意作為證據，法院審酌該言詞陳
    述或書面陳述作成時之狀況，認為適當者，亦得為證據。」
    刑事訴訟法第159 條之5 定有明文。本案認定犯罪事實所引
    用之本案卷內所有卷證資料（包含文書證據、物證等證據）
    ，並無證據證明係公務員違背法定程序所取得，且當事人於
    本院審理終結前就卷內所有之卷證資料之證據能力均表示無
    意見而同意作為證據，本院審酌卷內證據作成時之狀況並無
    瑕疵之情狀存在而認為適當，復查無顯有不可信之情況存在
    ，又卷內之文書證據，亦無刑事訴訟法第159 條之4 之顯有
    不可信之情況與不得作為證據之情形，則依刑事訴訟法第15
    9 條之5 之規定，本案認定事實所引用之本案卷證所有傳聞
    證據，均有證據能力，自得為證據，合先敘明。
貳、實體部份：
一、公訴意旨略以：被告甲○○意圖為自己不法之所有，於民國
    92年10月間某日，在臺北縣八里鄉○○路某處竊得被害人趙
    啟村所有車號HZC ─973 號機車；復於94年2 月14日在臺北
    市○○區○○街關渡捷運站前竊得被害人郭婉君所有車牌號
    碼CKA ─298 號機車，並將竊得之上開車號HZC ─973 號車
    牌懸掛於車牌號碼CKA ─298 號機車，供己代步之用。迨於
    98年9 月2 日晚上8 時許，在桃園縣觀音鄉○○路○ 段555
    號前，將上開機車交付不知情之越南籍男子TRAN VAN THANG
    （所涉竊盜罪嫌業經不起訴處分確定）使用，嗣於98年9 月
    8 日晚上11時30分許，TRAN VAN THANG騎乘上開機車行經桃
    園縣觀音鄉○○村○○路5 之3 號前為警查獲，始循線查悉
    上情。因認被告甲○○涉犯刑法第320 條第1 項之普通竊盜
    罪嫌等語。
二、按犯罪事實應依證據認定之，無證據不得認定犯罪事實；不
    能證明被告犯罪者，應諭知無罪之判決，刑事訴訟法第154
    條第2 項、第301 條第1 項分別定有明文。次按，事實之認
    定，應憑證據，如未能發現相當證據，或證據不足以證明，
    自不能以推測或擬制之方法，以為裁判基礎；又認定不利於
    被告之事實，須依積極證據，苟積極證據不足為不利於被告
    事實之認定時，即應為有利於被告之認定，更不必有何有利
    之證據，最高法院40年臺上字第86號及30年上字第816 號判
    例可資參照。據此，刑事訴訟上證明之資料，無論為直接證
    據或間接證據，均須達於通常一般之人均不致於有所懷疑，
    而得確信為真實之程度，始得據為有罪之認定，若關於被告
    是否犯罪之證明未能達此程度，而有合理性懷疑之存在，致
    使無從形成有罪之確信，根據「罪證有疑、利於被告」之證
    據法則，即不得遽為不利被告之認定，最高法院76年度臺上
    字第4986號判例意旨可資參照。另檢察官對於起訴之犯罪事
    實，倘其所提出之證據，不足為被告有罪之積極證明，或其
    指出之證明方法，無從說服法院以形成被告有罪之心證，基
    於無罪推定之原則，自應為被告無罪判決之諭知，最高法院
    92年度臺上字第128 號判例意旨足資參照。
三、本件公訴人認被告涉犯竊盜罪嫌，無非係以證人即被害人郭
    婉君、趙啟村於警詢時證稱其機車失竊情節之證述，以及證
    人TRAN VAN THANG證稱其騎乘被查獲之贓車，係由被告提供
    之結證。又被告與TRAN VAN THANG均為越南人，且TRAN VAN
    THANG 證稱伊係撥打0000000000、0000000000等門號與被告
    聯絡等語，而上開門號經查亦確為被告所申請，被告並坦承
    迄今仍使用0000000000號電話，並有台灣大哥大股份有限公
    司行動電話申請人資料可參，衡情TRAN VAN THANG係來臺工
    作之外勞，語言不通，生活範圍有限，倘其不認識被告，如
    何能明確指認被告及提供被告姓名、聯絡電話等資料供調查
    ？此外復有車輛尋獲電腦輸入單、贓物認領保管單、失竊車
    輛相片可資佐證被告犯嫌等語，為其主要論據。
四、訊據被告甲○○堅決否認有何竊盜犯行，辯稱：伊雖然認識
    TRAN VAN THANG，但跟TRAN VAN THANG並不熟，伊並沒有見
    過前揭失竊之機車及車牌，也沒有將機車或車牌交給TRAN
    VAN THANG ，伊學會騎機車係在出門工作之後，僅4 年左右
    ，故不會在92、94年間竊取機車及車牌等語。經查：
（一）被害人趙啟村所有車號HZC ─973 號機車，於92年10月間
      某日，在臺北縣八里鄉○○路某處失竊；被害人郭婉君所
      有車牌號碼CKA ─298 號機車，於94年2 月14日在臺北市
      北投區○○街關渡捷運站前失竊等情，業據證人即被害人
      趙啟村、郭婉君於警詢中證述屬實（見98年度偵字第2025
      0 號卷第12至16頁），並有失車唯讀基本資料、贓物認領
      保管單、車輛尋獲電腦輸入單、車籍資料在卷可佐（見98
      年度偵字第20250 號卷第21至28頁）。而取得上開2 輛機
      車之人，並將車號HZC ─973 號車牌懸掛於車牌號碼CKA
      ─298 號機車，嗣TRAN VAN THANG於98年9 月8 日晚上11
      時30分許，騎乘上開重組後之機車行經桃園縣觀音鄉○○
      村○○路5 之3 號前為警查獲等情，業據證人TRAN VAN
      THANG 於本院審理時結證屬實（見本院卷99年10月19 日
      審判筆錄），並有搜索扣押筆錄、扣押物品目錄表在卷可
      查（見98年度偵字第20250 號卷第17至20頁），此部分事
      實首堪認定。
（二）證人TRAN VAN THANG雖結證稱：前揭為警查獲之機車係被
      告於98年9 月2 日晚上8 時許，在桃園縣觀音鄉○○路○
      段555 號前交付與伊使用等語，惟縱使前揭為警查獲之機
      車係被告交付TRAN VAN THANG，被告取得前揭機車之來源
      亦未必係公訴意指所認之時、地以偷竊之手法取得。被告
      供稱伊最近4 年在美容院上班後才學會騎機車等語，證人
      即被告之夫蔡志文亦於本院調查時結證稱：被告於90年前
      後因結婚來臺之後，一直在家裡帶小孩，被告本來不會騎
      機車，後來因為要出去工作才去考駕照，被告有騎過伊跟
      伊母親之機車，但伊沒看過前揭被竊機車，而被告於98年
      初離家出走後，伊就不清楚被告之交友情形等語（見本院
      卷99年9 月27日調查筆錄），又被害人趙啟村、郭婉君所
      有之機車失竊時間分別係92年10月間及94年2 月14日，距
      離證人TRAN VAN THANG證稱被告交付機車之98年9 月2 日
      晚上8 時許，已有4 年半至6 年左右之時間差，且92年10
      月至94年2 月14日間，被告尚未離家工作，平日在家裡帶
      小孩，而且家中尚有證人蔡志文之機車可供使用，則被告
      是否於92年10月至94年2 月14日間有竊取前揭機車之犯罪
      動機，已非無疑。況證人TRAN VAN THANG結證稱：伊不知
      到被告交付之前皆機車來源為何等語（見本院卷99年10月
      19日審判筆錄），被害人趙啟村、郭婉君雖能於警詢時陳
      稱渠等機車失竊之大概時間及地點，然渠等亦未親見被告
      於上揭時、地竊取機車，是縱認證人TRAN VAN THANG所述
      屬實，上開機車係被告交予TRAN VAN THANG，亦僅足以證
      明被告曾占有使用該車，本件公訴人聲請傳喚證人周光建
      ，尚無必要。而一般人持有盜贓物（即上開車輛）之原因
      不一而足，可能係因自己竊盜取得，亦可能因故買、寄藏
      、受贈、借用等原因而持有贓物，尚不能遽認持有盜贓物
      之人即為竊盜之人。則被告是否係於公訴意旨所認之時、
      地以竊盜之方式取得前揭機車，容有疑異。
五、綜上，公訴人所舉證據，尚不能排除合理懷疑，亦無法使本
    院確信被告有公訴人所指竊盜犯行。此外，復查無其他積極
    證據可資證明被告有公訴意旨所認之時、地竊取前揭機車，
    本件不能證明被告犯罪，揆諸首開說明，自應為被告無罪之
    諭知。
據上論斷，應依刑事訴訟法第452 條、第301 條第1 項前段，判
決如主文。
本案經檢察官黃惠玲到庭執行職務。
中    華    民    國    99    年    10    月    22    日
                  刑事第二庭審判長法  官  徐培元
                                  法  官  李麗珍
                                  法  官  王鐵雄
以上正本證明與原本無異。
如不服本判決應於收受判決後10日內向本院提出上訴書狀，並應
敘述具體理由。其未敘述上訴理由者，應於上訴期間屆滿後20日
內向本院補提理由書( 均須按他造當事人之人數附繕本) 「切勿
逕送上級法院」。
                                  書記官  謝雅茹
中    華    民    國    99    年    10    月    22    日

司法院資訊處製作；財團法人民間司法改革基金會備份。
